臺灣新北地方法院刑事判決
111年度金訴字第251號
公  訴  人  臺灣新北地方檢察署檢察官
被      告  游建隆



                    （另案於法務部矯正署臺北監獄臺北分監執行中）
上列被告因違反洗錢防制法等案件，經檢察官提起公訴（110年
度偵字第42123號），被告就被訴事實為有罪之陳述，經告知簡
式審判程序之旨，並聽取當事人之意見後，本院合議庭裁定改由
受命法官獨任依簡式審判程序進行，判決如下：
    主  文
游建隆犯三人以上共同詐欺取財罪，處有期徒刑柒月。
    事  實
一、游建隆於民國109年3月25日前某不詳時間，經由報紙分類廣
    告得知「誠徵時薪人員，時薪200，薪資日領」之徵人訊息
    ，而與自稱「總經理」、「祐哥」、通訊軟體LINE暱稱「松
    」等真實身分不詳之成年人聯繫求職。游建隆依其智識程度
    及社會生活經驗，知悉一般人申辦金融機構帳戶及提領款項
    並無特殊限制，實無刻意支付報酬委託他人代為提領款項再
    予層層轉交之必要，對於對方以提領金額2％作為報酬，委託
    自他人帳戶提款、轉交，極可能係使用他人帳戶隱匿詐騙集
    團遂行詐欺取財犯行所用，而得預見從事之工作內容係提領
    、層轉詐騙集團詐騙犯罪之款項，卻為賺取報酬，基於縱使
    所提領為他人遭詐騙之款項亦不違反其本意之不確定故意，
    應允負責持他人帳戶之提款卡提領現金再轉交給對方指定前
    來收款之人之工作（俗稱「車手」），而與「總經理」、「
    祐哥」、「松」及該詐騙集團其他身分不詳之成年成員共同
    基於意圖為自己不法所有而犯三人以上共同詐欺取財及洗錢
    之犯意聯絡，由詐騙集團成年成員於109年3月31日前近接之
    某時許，以不詳方式取得王尹所有之第一銀行帳號00000000
    000號帳戶（下稱本案帳戶）之提款卡與密碼後，於同日8時
    許，在臺北市○○區○○○路00號停車場前將本案帳戶提款卡交
    付依「松」指示前往該處之游建隆，再由「松」將密碼告知
    游建隆。詐騙集團成員則於臉書對公眾散布虛假販售iPhone
     11手機訊息（無證據顯示游建隆知悉詐騙集團成員係以網
    際網路對公眾散布之方式行使詐術），適馮宥棋於109年4月
    1日某時許觀覽上開虛假訊息，因而陷於錯誤，依詐騙集團
    成員之指示於同日14時34分以網路銀行匯款新臺幣（下同）
    17000元至本案帳戶內。游建隆再依「松」之指示於同日14
    時48分許（起訴書誤載為34分）前往設於不詳地點之自動櫃
    員機提領其中10000元（該次提領20000元，惟其中10000元
    與本案無關）後，依「松」之指示於提款後之同日前往指定
    地點交付前來收款之身分不詳之詐騙集團成員；復於同日15
    時37分許再前往設於臺灣土地銀行永和分行（址設新北市○○
    區○○路00號）之自動櫃員機提領剩餘之7000元。適有警員在
    場見游建隆形跡可疑，上前盤查而查獲上情，並扣得上開70
    00元現金。
二、案經馮宥棋訴請新北市政府警察局永和分局報請臺灣新北地
    方檢察署檢察官偵查起訴。
    理  由
一、訊據被告游建隆對於上揭犯罪事實，於本院準備程序及審理
    時均坦承不諱（金訴卷第37、42、44頁），核與證人即告訴
    人馮宥棋於警詢時之證述相符（見110年度偵字第42123號卷
    【下稱偵42123卷】第17至23頁），並有被告與「松」之LIN
    E對話擷圖（見109年度偵字第13939卷第62至86頁）、本案
    帳戶交易明細（見偵42123卷第49頁）等在卷可稽，足認被
    告上開任意性自白與事實相符，可以採信。本案事證明確，
    被告犯行堪以認定，應依法論科。
二、論罪科刑：
  ㈠核被告所為，係犯刑法第339條之4第1項第2款之三人以上共
    同詐欺取財罪及洗錢防制法第2條第2款、第14條第1項之一
    般洗錢罪。起訴書雖認被告另構成刑法第339條之4第1項第3
    款以網際網路對公眾散布之加重要件，然被告僅係受「松」
    提領款項，且觀其與「松」之LINE對話紀錄，並未提及詐騙
    集團所施詐術之具體內容，卷內復查無積極證據可資證明被
    告知悉詐騙集團實際上以如何方式下手詐騙告訴人，是尚難
    認被告對本案之犯罪手法有以網際網路對公眾散布一節有所
    認識或知悉，自無從認被告應就此加重要件共負刑責。又按
    刑法第339條之4第1項所列各款均為詐欺取財之加重條件，
    如犯詐欺取財罪兼具數款加重情形時，因詐欺取財行為祇有
    一個，仍祇成立一罪，不能認為法律競合或犯罪競合（最高
    法院69年台上字第3945號號判決參照），故本案之情形實質
    上僅屬加重詐欺罪加重條件之減縮，且各款加重條件既屬同
    一條文，尚非罪名有所不同，自無庸另為無罪之諭知或變更
    起訴法條，附此敘明。
  ㈡被告與「總經理」、「祐哥」、「松」及該詐騙集團其他身
    分不詳成員間，就本案犯行有犯意聯絡及行為分擔，應論以
    共同正犯。
  ㈢被告雖有多次之提領行為，然係提領同一告訴人遭詐騙之款
    項，係基於同一詐欺取財之目的，而侵害告訴人之同一財產
    法益，各行為之獨立性均極為薄弱，難以強行分開，依一般
    社會健全觀念，應就被告多次領款行為，視為數個舉動之接
    續施行，合為包括之一行為予以評價，而論以接續犯之一罪
    。
  ㈣被告所為三人以上共同詐欺取財及一般洗錢罪等行為，在自
    然意義上雖非完全一致，然該數罪之行為間，仍有行為局部
    重疊合致之情形，依一般社會通念，認應評價為一行為方符
    刑罰公平原則，是被告係以一行為犯上開2罪，為想像競合
    犯，應依刑法第55條之規定，從一重之三人以上共同詐欺取
    財罪處斷。
  ㈤按犯罪之情狀顯可憫恕，認科以最低度刑仍嫌過重者，得酌
    量減輕其刑，刑法第59條定有明文。考其立法理由：科刑時
    原即應依第57條規定審酌一切情狀，尤應注意該條各款所列
    事項，以為量刑標準，本條所謂「犯罪之情狀可憫恕」，自
    係指裁判者審酌第57條各款所列事項以及其他一切與犯罪有
    關之情狀之結果，認其犯罪足堪憫恕者而言，即必於審酌一
    切之犯罪情狀，在客觀上顯然足以引起一般同情，認為縱予
    宣告法定最低刑度猶嫌過重者，始有其適用（最高法院38年
    台上字第16號、45年台上字第1165號、51年台上字第899號
    判例意旨參照）。查被告所犯加重詐欺取財罪，法定最輕本
    刑為1年以上有期徒刑，刑度不可謂不重，惟被告係擔任取
    款車手工作，並非主導犯罪計畫並獲取鉅額利益之主謀，其
    參與犯罪之情節較輕，又衡量被告已與告訴人以分期給付2
    萬元等條件成立調解，足見其尚有悔意，告訴人亦表示願意
    宥恕被告，並請求本院對被告從輕量刑，此有本院調解筆錄
    在卷可憑。本院綜合上開各情，認被告所犯加重詐欺取財犯
    行，依犯罪情節若科以該條之法定最輕本刑1年有期徒刑，
    實屬情輕法重，難謂符合罪刑相當性及比例原則，是被告之
    犯罪情狀，在客觀上足以使人感覺過苛而引起一般之同情，
    尚非無可憫恕，爰均依刑法第59條規定酌量減輕其刑。
  ㈥按洗錢防制法第16條第2項規定，犯第14條、第15條之罪，在
    偵查或審判中自白者，減輕其刑。又想像競合犯之處斷刑，
    本質上係「刑之合併」，其所謂從一重處斷，乃將想像競合
    犯組成之評價上數罪，合併為科刑一罪，其所對應之刑罰，
    亦合併其評價上數罪之數法定刑，而為一個處斷刑。易言之
    ，想像競合犯侵害數法益者皆成立犯罪，論罪時必須輕、重
    罪併舉論述，同時宣告所犯各罪名，包括各罪有無加重、減
    免其刑之情形，亦應說明論列，量刑時併衡酌輕罪部分量刑
    事由，評價始為充足，然後依刑法第55條前段規定「從一重
    處斷」，非謂對於其餘各罪可置而不論。因此，法院決定處
    斷刑時，雖以其中最重罪名之法定刑，做為裁量之準據，惟
    於裁量其輕重時，仍應將輕罪合併評價在內（最高法院108
    年度台上字第4405、4408號判決意旨參照）。查被告就本案
    犯罪事實，業於本院審理中自白犯罪，是就被告本案一般洗
    錢犯行，雖屬想像競合犯其中之輕罪，惟依上開說明，本院
    於後述量刑時，仍應併予衡酌此部分減刑事由，併此陳明。
  ㈦爰審酌被告明知現今社會詐欺犯罪橫行，對被害人之財產及
    社會秩序產生重大侵害，竟參與本案詐欺取財犯行，負責提
    領詐騙所得款項之分工，隱匿詐欺犯罪所得之去向，侵害他
    人財產法益，所為應予非難；又被告犯後坦承犯行，復與告
    訴人以分期給付2萬元等條件成立調解，犯後態度尚佳；兼
    衡被告大學畢業之智識程度，從事保全業，因另案入監前獨
    居之家庭生活狀況，及告訴人所受財產損害數額等一切情狀
    ，量處如主文所示之刑，以資處罰。
  ㈧又被告於偵訊時稱尚未領到約定報酬等語（見偵13939卷第10
    1頁），本案復無其他證據足認被告已取得報酬，尚難認被
    告已因本案獲有犯罪所得，自無從宣告沒收，附此敘明。
據上論斷，應依刑事訴訟法第273條之1第1項、第299條第1項前
段，洗錢防制法第2條第2款、第14條第1項，刑法第28條、第339
條之4第1項第2款、第55條、第59條，刑法施行法第1條之1第1項
，判決如主文。
本案經檢察官林承翰偵查起訴，由檢察官鄭心慈到庭執行職務。
中　　華　　民　　國　　111 　年　　3 　　月　　31　　日
                  刑事第十五庭  法  官  游涵歆
以上正本證明與原本無異。
如不服本判決，應於判決送達後20日內敘明上訴理由，向本院提
出上訴狀（應附繕本），上訴於臺灣高等法院。其未敘述上訴理
由者，應於上訴期間屆滿後20日內向本院補提理由書「切勿逕送
上級法院」。
                                書記官  李宥寬
中　　華　　民　　國　　111 　年　　3 　　月　　31　　日
附錄論罪科刑法條全文：
洗錢防制法第2條
本法所稱洗錢，指下列行為：
一、意圖掩飾或隱匿特定犯罪所得來源，或使他人逃避刑事追訴
    ，而移轉或變更特定犯罪所得。
二、掩飾或隱匿特定犯罪所得之本質、來源、去向、所在、所有
    權、處分權或其他權益者。
三、收受、持有或使用他人之特定犯罪所得。
洗錢防制法第14條
有第2條各款所列洗錢行為者，處7年以下有期徒刑，併科新臺幣
500萬元以下罰金。
前項之未遂犯罰之。
前2項情形，不得科以超過其特定犯罪所定最重本刑之刑。
刑法第339條之4
犯第339條詐欺罪而有下列情形之一者，處1年以上7年以下有期
徒刑，得併科100萬元以下罰金：
一、冒用政府機關或公務員名義犯之。
二、三人以上共同犯之。
三、以廣播電視、電子通訊、網際網路或其他媒體等傳播工具，
    對公眾散布而犯之。
前項之未遂犯罰之。